最　高　行　政　法　院　裁　定　　　　　　　　　九十三年度裁字第一一八五號
　　上　訴　人　甲○○○
　　被 上訴 人　苗栗縣政府
　　代　表　人　乙○○
右當事人間因都市計畫法事件，上訴人對於中華民國九十二年六月十二日臺中高等行
政法院九十一年度訴字第九○六號判決，提起上訴，本院裁定如左：
　　主  文
上訴駁回。
上訴審訴訟費用由上訴人負擔。
　　理  由
一、按對於高等行政法院判決之上訴，非以其違背法令為理由，不得為之，行政訴訟
    法第二百四十二條定有明文。又提起上訴，應以上訴狀表明上訴理由並應添具關
    於上訴理由之必要證據，復為同法第二百四十四條第一項第四款及第二項所明定
    。準此，當事人提起上訴，如以原判決有行政訴訟法第二百四十三條第一項不適
    用法規或適用不當為理由時，其上訴狀應有具體之指摘，並揭示該法規之條項或
    其內容；如以原判決有第二百四十三條第二項所列各款情形之當然違背法令為理
    由時，其上訴狀應揭示合於該款之事實。如上訴狀未依此項方法表明，或其所表
    明者，顯與上開法條規定之情形不相合時，即難認為已對原審判決之違背法令有
    具體之指摘，其上訴自難認為合法。
二、本件上訴人主張：（一）依據被上訴人八十七年府教國字第八七○○○七○六二
    八號函，後龍鎮外埔漁港特定區都市計畫於民國七十年未依法公告，目前供民眾
    閱覽之後龍鎮外埔漁港特定區都市計畫，係八十五年所公告；另被上訴人以八十
    五年八月二十九日府建都字第○九六八九一號函及八十五年八月二十六日府建都
    字第三六六號函公告徵求意見及舉行說明會，均係針對八十五年所公告之通盤檢
    討案。被上訴人無法舉證七十年之後龍鎮外埔魚港特定區都市計畫之適法性，且
    被上訴人之訴訟代理人亦表示七十年似有將前開都市計畫予以登報，至於是否公
    告則無法說明等語。既然被上訴人之訴訟代理人並未知本件都市計畫是否曾為公
    告，故本件都市計畫之程序即有瑕疵而不合法。七十年及八十五年之公告，兩者
    間有明顯的矛盾，原判決未查明七十年未為公告之事實，竟以之作為裁判之依據
    。（二）被上訴人就本件都市計畫，二十年來僅辦理二次通盤檢討，違背都市計
    畫程序；且後龍鎮外埔漁港特定區學校用地之學區，為後龍鎮外埔里及海埔里，
    二十年前之人口數二萬多人，迄今減為二千多人，已呈現遞減現象。被上訴人應
    針對後龍鎮外埔漁港特定區都市計畫之非必要公共設施用地，予以撤銷或變更，
    減少規劃之範圍，以符合實際需求，並符都市計畫法第三條規定。至於都市計畫
    之變更雖具高度之行政上及技術上之裁量權，人民雖無權變更都市計畫，但法律
    亦不容許擬訂都市計畫之機關胡作非為，侵害人民之權利，故都市計畫法第二十
    六條已明文規定，應參考人民之建議作必要之變更，以保障人民合法權利。被上
    訴人不尊重人民之意見，未依法行政，並不是法治國家應有之作為，故原判決當
    然違背法令。（三）有關新建外埔國小之用地過大，不符實際需要，該公共設施
    用地應予解編一節，被上訴人稱已依都市計畫法之規定，將上訴人之意見於第二
    次通盤檢討時，提請審議，均與事實不符。被上訴人所稱訴外人朱榮提案一事，
    係建議將外埔國小之學校用地，移至外埔漁港北邊之空地，避免爭用私地，與上
    訴人建議並不相同。（四）外埔國小原校地約有○．八九公頃之土地，大多為公
    有土地，被上訴人未依照都市計畫法第四十二條第二項之規定，先予利用，而逕
    為原決定廢棄原外埔國小，徵收人民私有約二．一一○三公頃之土地，顯已違背
    都市計畫法規定，且係濫權侵害人民權利。又上訴人所有土地在外埔國小學校用
    地之西南角邊陲地帶，對學校校舍毫無影響，建請於都市計畫通盤檢討時，將上
    訴人之土地變更為非公共設施保留用地，即有依據。為此求為廢棄原判決，另為
    准如上訴人於原審聲明之判決。
三、原審係以：（一）按依都市計畫法第三條規定，係對一定地區內有關都市生活之
    經濟、交通等因素通盤考慮，並對土地作合理之規劃而言；且依同法第二十六條
    規定，都市計畫發布實施後，不得任意變更，是否變更都市計畫，應由擬定計畫
    之機關就各種發展狀況、人民建議等各種因素通盤檢討規劃，一般人民雖可提出
    建議供主管機關作為檢討規劃之參考，惟因都市計畫之變更為都市計畫事業之一
    系列程序之一環，具有高度之行政上及技術上之裁量權，人民並無主動請求變更
    都市計畫之實體上請求權存在。本件上訴人就其所有坐落苗栗縣後龍鎮○○段一
    一五二之三地號土地請求變更都市計畫，被上訴人以其業將上訴人之意見經由提
    案，於後龍外埔漁港特定區計畫第二次通盤檢討時，提請被上訴人所屬都市計畫
    委員會、前臺灣省都市計畫委員會及內政部都市計畫委員會審議，均未獲通過上
    訴人之提案等由，否准上訴人之申請，尚非無據，因而駁回上訴人於原審關於請
    求撤銷訴願決定、原處分，及被上訴人應將上訴人之土地經劃為學校用地者變更
    都市計畫為公共設施用地部分之訴。（二）上訴人請求被上訴人賠償上訴人新臺
    幣二十萬元並加計利息部分，係主張被上訴人對系爭土地二十多年來違法禁建，
    造成上訴人損失，應依國家賠償法予以賠償。惟前述禁建並非系爭否准變更都市
    計畫之處分所造成，且系爭處分並無違誤，本件上訴人合併提起國家賠償之訴訟
    ，自失所附麗，上訴人此部分訴訟亦屬無據，因而併予駁回上訴人在原審此部分
    之訴。上訴人不服，據前開各詞提起上訴，經查：綜觀本件上訴意旨，上訴人就
    原審以前開理由駁回上訴人於原審之訴，究竟如何違背法令，並未予具體指摘；
    而其所述無非係就與原判決理由無涉之點，指摘原判決違誤，難認為已對原審判
    決違背法令有具體之指摘，其上訴自難認為合法，應予駁回。
據上論結，本件上訴為不合法，爰依行政訴訟法第二百四十九條第一項前段、第一百
零四條、民事訴訟法第九十五條、第七十八條，裁定如主文。
中　　華　　民　　國　　九十三　　　年　　　九　　　　月　　　十六　　　日
                    最 高 行 政 法 院  第 二 庭
                                審 判 長 法  官　　　葉　振　權
                                         法  官      鍾　耀　光
                                         法  官　　　姜　仁　脩
                                         法  官　　　劉　鑫　楨
                                         法  官　　　吳　明　鴻
右  正  本  證  明  與  原  本  無  異
　　　　　　　　　　　　　　　　　　　　 法院書記官　阮　桂　芬
中　　華　　民　　國　　九十三　　　年　　　九　　　　月　　　十六　　　日
